臺灣高等法院臺南分院刑事判決　　　　　　 九十一年度上易字第二一一號　　 Ｃ
　　　上　訴　人
　　　即　被　告　丙　○　○
右上訴人因傷害案件，不服臺灣臺南地方法院九十年度易字第一九三五號中華民國九
十年十二月二十五日第一審判決（起訴案號：臺灣臺南地方法院檢察署九十年度偵字
第八○二二、八三三一號），提起上訴，本院判決如左：
      主      文
上訴駁回。
      事      實
一、丙○○與乙○○係夫妻關係，為家庭暴力防治法第三條第一款之家庭成員，惟其
    二人平日感情不睦，業已分居，而丙○○與甲○○則係同居住於台南市○○路二
    ０二號二樓之男女朋友關係。民國九十年六月五日晚上六時三十分許，乙○○與
    其女兒楊雅婷共至台南市○○路二０二號二樓處探望丙○○之母親時，見甲○○
    與丙○○同處一室，即表憤怒並喝叱質問甲○○為何留在那裡，丙○○見狀，即
    要求甲○○先行離開，因乙○○表示甲○○要把話講清楚而阻擋甲○○離開，丙○○為使甲○○儘速離去，乃基於傷害之概括犯意，抓住乙○○手部，甲○○並
    與丙○○共同基於傷害之犯意聯絡，聯手將乙○○推下樓梯，以便離開現場，使
    乙○○受有頭部傷害及右肘右手挫傷瘀血之傷害。同年七月十八日中午一時三十
    分許，丙○○再度因細故與乙○○在台南市○○○街七十號十九樓之五住處發生
    爭執，丙○○竟承上開傷害之概括犯意，持置於該處廚房內之菜刀往乙○○之右
    手臂揮砍，使乙○○受有右上臂外側之刀刺傷等傷害。
二、案經乙○○訴由台南市警察局第六分局報請台灣台南地方法院檢察署檢察官偵查
    起訴。
      理      由
一、訊據上訴人即被告丙○○、甲○○固供承於九十年六月五日晚上有與告訴人乙○○在台南市○○路二０二號二樓處發生爭執，惟均矢口否認有傷害之犯行，並一
    致辯稱：丙○○雖有抓乙○○的手，但並未將告訴人推下樓梯，那是告訴人自己
    跌下樓梯云云。被告丙○○另辯稱，九十年七月十八日乙○○右手臂受傷係自己
    砍傷，丙○○並未傷害乙○○云云。
二、然查：
（一）右揭犯罪事實，業據告訴人乙○○指訴綦詳，並有行政院衛生署台南醫院驗傷
      證明書及台灣基督長老教會新樓醫院診斷證明書影本各一紙在卷足按；查摔落
      樓梯若傷勢嚴重則有致死之虞，告訴人乙○○斷不可能願冒此風險，自導自演
      摔落樓梯之戲碼；另告訴人與被告丙○○均為習慣使用右手之人，業經被告丙○○於本院審理中陳述明確，故若係告訴人自行砍傷手臂，其受傷部位應係左
      手，而非右手，然由台南醫院驗傷證明書觀之，告訴人於九十年七月十八日受
      傷之部位為右手（與其使用右手持刀之習慣不符），足證其傷勢應非自己所為
      ，被告丙○○、甲○○前述辯解尚非可信。
（二）再者，證人即被告丙○○之女兒楊雅婷到庭證稱：「我們當天（九十年六月五
      日）是與我母親一起去看阿嬤，阿嬤住在那邊，到那邊後聽到房間有女子的聲
      音，之後我媽媽就把門打開，問他為何在那邊，爸爸為了讓那女子走，就聯手
      與該女子把媽媽推下去、（你是否親眼看到他們二人都有推媽媽？）是。」，
      「第二次（九十年七月十八日）我父親來我家我有遇到，他要幫我繳手機的錢
      ，之後我聽到我母親叫了一聲，我就從房間出來，出來看到地上都是血，我看
      到我父親手上拿一把刀，我母親的手受傷」等語；此外，證人吳錦雲亦到庭證
      稱：「（九十年七月十八日當天有無看到丙○○與乙○○吵架？）有，當天下
      午一、二點他們在我家客廳，當時我在洗澡，等我洗完後，看到丙○○手上有
      拿菜刀，我說丙○○你怎麼到我家來搗亂，接著就請管理員報警，（當時乙○○身上有無傷？）刀傷在手上，（你如何確定那是刀傷？）因我看到她流血，
      是我送她到醫院。」等語，顯見被告丙○○確有傷害之行為，應可認定。至被
      告上訴理由中辯稱楊雅婷係受乙○○之臨訟勾串等語，查楊雅婷乃告訴人與被
      告丙○○之女，其手機費用仍由被告丙○○繳納，足見被告與其女兒楊雅婷仍
      維持良好之父女關係，自無故意誣陷其父親之理，所謂楊雅婷係受乙○○之臨
      訟勾串等語，不足採信。
（三）被告丙○○雖另辯稱其女兒楊雅婷於九十年七月十八日有告訴前來處理之警員
      ，告訴人是自己砍傷自己右手臂云云，然經原審法院訊問當日處理告訴人手臂
      受傷案件之警員黃偉傑，證人黃偉傑證稱：（法官：被告的女兒有無說是告訴
      人自己砍傷自己？）當時被告也在場，他女兒就這樣說，但後來他女兒有告訴
      我說她沒在現場，他母親是在廚房受傷，他女兒人在外面沒有看到等語，核與
      楊雅婷於偵查及原審審理中之陳述相符，堪信證人楊雅婷於被告丙○○面前受
      到壓力，而為不實之陳述，其於偵查及原審之陳述方屬真實。
（四）被告二人另以證人楊敏瑜之證詞欲證明告訴人於九十年六月五日在被告住所內
      並未受傷云云，然查被告二人於警訊及偵查中均未提出有證人楊敏瑜可資做證
      ，被告丙○○於警訊中更直言：案發時有我、我女兒在場；證人甲○○於警訊
      中亦稱：案發當天有丙○○、乙○○、我及楊雅婷四人在場，均未提及證人楊
      敏瑜有出現於被告住所內。而楊敏瑜稱：當天沒有看到告訴人受傷，更與被告
      二人前述辯稱：告訴人當天是自己跌下樓梯受傷的（被告二人承認告訴人當天
      確有受傷了），互為矛盾，可見其證詞與事實有間，顯為串證迴護之詞，不足
      採信。
（五）再被告丙○○之房間係位於台南市○○路二０二號二樓後部，被告甲○○住於
      同址二樓前面之房間，業經被告丙○○於警訊中陳述明確，並於原審審理中承
      認，告訴人至其住所時，被告甲○○也在其（二樓）臥室內，後來才發生告訴
      人跌落樓梯之事（被告甲○○則於原審審理中稱：當時她是在二樓放衣服的房
      間，而非丙○○的房間云云，顯不可採）。然被告丙○○為掩飾其與被告李秀
      雲同居之事實，於原審履勘台南市○○路二０二號現場時，竟改稱：其房間係
      在一樓而非二樓云云，顯係臨訟飾卸，慌忙掩飾之詞，更足證告訴人所言，因
      見被告甲○○在被告丙○○臥室內，雙方發生爭吵，被告二人將之推下樓梯之
      事為真實。
      綜上所述，被告二人前後反覆矛盾之辯稱均無足採信，本案事證明確，被告二
      人之傷害犯行均堪認定。
三、按丙○○、乙○○間係配偶為家庭成員，家庭成員間實施身體或精神上不法侵害
    之行為者，均屬家庭暴力，而家庭成員間故意實施家庭暴力行為而成立其他法律
    所規定之犯罪，則成立家庭暴力罪，家庭暴力防治法第三條第四款、第二條第一
    項、第二項定有明文。核被告丙○○、甲○○所為，均係犯刑法第二百七十七條
    第一項之傷害罪，被告二人就上開九十年六月五日之傷害犯行有犯意聯絡及行為
    分擔，應論以共同正犯。又被告丙○○先後兩次傷害犯行，時間緊接，所犯構成
    要件相同，為連續犯，應依刑法第五十六條規定加重其刑。原審法院因認被告等
    犯行事證明確，分別適用刑法第二十八條、第五十六條、第二百七十七條第一項
    、第四十一條第一項前段、罰金罰鍰提高標準條例第一條前段、第二條之規定，
    並審酌被告二人因細故傷害告訴人，推告訴人跌落樓梯手段可惡，被告丙○○與
    告訴人感情不睦竟再持刀傷害告訴人及告訴人所受之傷勢尚非嚴重，但被告二人
    犯後均無悔意等一切情狀，分別量處丙○○共同連續傷害人之身體，處有期徒刑
    肆月。甲○○共同傷害人之身體，處有期徒刑參月，並均諭知易科罰金折算標準
    ，以資懲儆。犯罪所用之菜刀一把非被告丙○○所有之物，不另諭知沒收，併此
    敘明。認事用法並無不當、量刑亦甚妥適，被告等仍執前詞否認犯行，指摘原判
    決不當提起上訴，核無理由，應予駁回。
據上論結，應依刑事訴訟法第三百六十八條，判決如主文。
本案經檢察官王碧霞到庭執行職務。
中    華    民    國      九十一      年      三      月      七        日
                                  臺灣高等法院臺南分院刑事第四庭
                                      審判長法官  陳    義  仲
                                            法官  蔡    崇    義
                                            法官  宋    明    蒼
右正本證明與原本無異。
不得上訴。
                                      法院書記官  余    素    美
中    華    民    國      九十一      年      三      月      八        日
附錄法條：
刑法第二百七十七條第一項：傷害人之身體或健康者，處三年以下有期徒刑、拘役或
                          一千元以下罰金。
